臺灣臺南地方法院臺南簡易庭民事判決
111年度南簡字第179號
原      告  曾阿金  
            黃威智  
            黃威勝  
上三人共同
訴訟代理人  蘇建榮律師
被      告  嘉義混凝土工業股份有限公司


法定代理人  楊宗仁  


訴訟代理人  姚清文  
上列當事人間請求確認債權不存在等事件，本院於民國111年3月
30日言詞辯論終結，判決如下：
    主      文
確認被告對原告關於本院八十八年度裁全字第三五四九號假扣押
裁定之債權新臺幣貳拾伍萬伍仟陸佰元不存在。
本院八十八年度執全字第二七○九號假扣押強制執行程序應予撤
銷。
訴訟費用由被告負擔。
    事實及理由
壹、程序方面：
一、按不變更訴訟標的，而補充或更正事實上或法律上之陳述者
    ，非為訴之變更或追加，民事訴訟法第256條定有明文，依
    同法第436條第2項規定，亦為簡易訴訟程序所適用。查原告
    起訴時原聲明第1項為：「確認被告對原告3人關於本院88年
    度執全字第2709號假扣押強制執行所保全之本案債權不存在
    。」，嗣於民國111年3月30日言詞辯論期日更正該聲明為：
    「確認被告對原告關於本院88年度裁全字第3549號假扣押裁
    定之債權新臺幣(下同)25萬5,600元不存在(下稱系爭債權)
    。」(本院卷第49至50頁)。經核係屬更正事實、法律上之陳
    述，非為訴之變更或追加，自應准許。
二、本件被告經合法通知，無正當理由未於言詞辯論期日到場，
    核無民事訴訟法第386條各款所列情形，爰依原告之聲請，
    由其一造辯論而為判決。
貳、實體方面：
一、原告起訴主張：原告因繼承關係(被繼承人黃耀明)公同共有
    取得坐落臺南市○區○○段0000000地號土地(權利範圍全部，
    面積105平方公尺，下稱系爭土地)所有權，惟系爭土地於88
    年間遭被告聲請假扣押強制執行查封登記(88年度執全字第2
    709號，下稱系爭假扣押執行事件)在案，迄未請求清償債務
    ，被告據以聲請假扣押查封登記之本院88年度裁全字第3549
    號假扣押裁定（下稱系爭假扣押裁定），其所保全之系爭債
    權請求權應已罹於時效而消滅，爰請求確認系爭債權不存在
    ，並依民法第767條第1項規定，請求撤銷系爭假扣押執行事
    件之強制執行程序等語。並聲明：如主文第1、2項所示。
二、被告經合法通知，未於言詞辯論期日到場，亦未提出書狀作
    任何聲明或陳述。
三、本院之判斷理由：
　㈠按確認法律關係之訴，非原告有即受確認判決之法律上利益
    者，不得提起之，民事訴訟法第247條第1項前段定有明文。
    所謂即受確認判決之法律上利益，係指法律關係之存否不明
    確，原告主觀上認其在法律上之地位有不安之狀態存在，且
    此種不安之狀態，能以確認判決將之除去者而言（最高法院
    52年度台上字第1240號判決意旨參照）。查原告繼承取得之
    系爭土地，前經被告向本院聲請假扣押查封登記在案，然原
    告否認系爭假扣押裁定所保全之系爭債權存在，則兩造間系
    爭債權關係存否之不明狀態，足使原告私法上之地位有受侵
    害之危險，而此危險並得以對於被告之確認判決除去之，揆
    諸前開說明，原告提起本件確認之訴部分，即有受確認判決
    之法律上利益，應予准許。
　㈡次按請求權，因15年間不行使而消滅；消滅時效，因起訴事
    由而中斷；依督促程序，聲請發支付命令，與起訴有同一效
    力；時效中斷者，自中斷之事由終止時，重行起算。因起訴
    而中斷之時效，自受確定判決，或因其他方法訴訟終結時，
    重行起算。經確定判決或其他與確定判決有同一效力之執行
    名義所確定之請求權，其原有消滅時效期間不滿5年者，因
    中斷而重行起算之時效期間為5年。民法第125條本文、第12
    9條第1項第3款、第2項第1款、第137條分別定有明文。查被
    告以黃耀明為債務人於88年8月20日具狀聲請假扣押，本院
    以系爭假扣押裁定(88年度裁全字第3549號裁定）准許後，
    即提存擔保金聲請假扣押，經本院以系爭假扣押執行事件(8
    8年度執全字第2709號，與88年度執全字第1642號假扣押事
    件併案辦理)假扣押黃耀明所有之系爭土地。被告並就假扣
    押之系爭債權，另案聲請支付命令，經本院於88年8月31日
    核發88年度促字第35244號支付命令，命債務人即黃耀明應
    給付貨款25萬5,600元，及自88年5月15日起至清償日止，按
    週年利率百分之5計算之利息確定在案等情，業據本院調取
    上開卷宗核閱屬實，並有88年度促字第35244號支付命令在
    卷可稽，由此可見被告對黃耀明之債權(即系爭債權)，於聲
    請假扣押後另以督促程序取得與確定判決同一效力之支付命
    令，依上開法條規定，系爭債權應於支付命令確定後重行起
    算15年，按此計算應於103年間即已滿15年間因不行使而消
    滅（88年度促字第35244號支付命令卷宗因逾保存期間而經
    銷燬，僅留存裁定原本），且被告經合法通知未到庭，亦未
    提出書狀或證據證明支付命令確定後，另有中斷時效之事由
    而予重行起算時效之情形，則原告主張其為黃耀明之繼承人
    ，系爭債權已罹於時效而消滅，並請求確認該債權不存在，
    即非無憑，應予准許。
　㈢再按所有人對於無權占有或侵奪其所有物者，得請求返還之
    。對於妨害其所有權者，得請求除去之。有妨害其所有權之
    虞者，得請求防止之，民法第767條第1項定有明文。查系爭
    假扣押裁定所保全之系爭債權因罹於時效，經原告主張消滅
    而不存在一事，業經本院認定如前，且原告繼承而公同共有
    取得系爭土地，系爭假扣押執行事件就系爭土地所為之強制
    執行程序即假扣押查封登記，迄未塗銷或撤回，足以妨害原
    告對系爭土地所有權之行使。因「假扣押之原因消滅或其他
    命假扣押之情事變更者，債務人得聲請撤銷假扣押裁定。」
    ，民事訴訟法第530條第1項定有明文。所謂其他命假扣押之
    情事變更，係指債權人依假扣押保全之請求已經消滅或經本
    案判決予以否定或已喪失其請求假扣押之權利各情形而言（
    最高法院83年度台抗字第217號、86年度台抗字第148號裁判
    意旨參照），是原告主張依民法第767條第1項中段規定，請
    求排除妨害即撤銷系爭假扣押裁定所為執行事件就之假扣押
    強制執行程序，於法尚非無稽，亦應允准。
四、綜上所述，原告請求確認系爭假扣押裁定之系爭債權不存在
    ，並依民法第767條第1項中段規定，請求撤銷系爭假扣押事
    件就系爭土地所為之強制執行程序，為有理由，均應准許。
五、訴訟費用負擔之依據：民事訴訟法第78條。　　
中　　華　　民　　國　　111 　年　　4 　　月　　22　　日
                  臺灣臺南地方法院臺南簡易庭
            　　　　　　　　　法  官  林勳煜
上列正本證明與原本無異。
如不服本判決，應於判決送達後20日內，向本院提出上訴狀並表
明上訴理由，如於本判決宣示後送達前提起上訴者，應於判決送
達後20日內補提上訴理由書（須附繕本）。
如委任律師提起上訴者，應一併繳納上訴審裁判費。
中　　華　　民　　國　　111 　年　　4 　　月　　22　　日
　　　　　　　　　　　　　　　書記官  朱烈稽